【裁判字號】    97,重訴,236
【裁判日期】    970807
【裁判案由】    清償借款
【裁判全文】
臺灣板橋地方法院民事判決             97年度重訴字第236號
原      告  乙○○
被      告  赫斯實業有限公司
兼法定代理  甲○○
人                    樓
上列當事人間請求清償借款事件，經本院於民國97年7 月24日言
詞辯論終結，判決如下：
    主  文
被告應給付原告新臺幣柒佰柒拾貳萬壹仟壹佰零貳元，及自民國
九十七年四月一日起至清償日止，按年息百分之三點六計算之利
息。
原告其餘之訴駁回。
訴訟費用由被告負擔百分之九十七，餘由原告負擔。
    事實及理由
一、原告主張：被告赫斯實業有限公司（下稱赫斯公司）及甲○
    ○自民國95年1月1日起至96年10月31日止，陸續向原告借款
    合計新臺幣（下同）797萬1,102元，約定利息按月息3厘（
    即年息百分之3.6）計算，逐年依率浮動調整之，並未約定
    清償期。嗣屢經原告催告返還，被告均置之不理，為此訴請
    被告返還借款等語。並聲明：被告應給付原告797 萬1,102
    元及自支付命令送達翌日起至清償日止，按年息百分之5 計
    算之利息。
二、被告則以：原告提出之借據為真正，之所以累積如此多借款
    ，被告甲○○與原告及另兩位訴外人合夥經營之喜得藥局虧
    損是主因，喜得藥局虧損約280萬元，都是被告赫斯公司拿
    錢出來填補，藥局結束營業時，被告要求合夥人分攤虧損，
    合夥人不同意，喜得藥局虧損不應全部由被告負擔。再者，
    原告合夥經營喜得藥局之出資額25萬元是被告赫斯公司所支
    付，故原告應返還赫斯公司25萬元等語，資為抗辯。並聲明
    ：原告之訴駁回。
三、兩造不爭執之事實：
（一）被告自95年1月1日起至96年10月31日止，陸續向原告借款
      合計797萬1,102元，約定利息按月息3厘即年息百分之3.6
      計算，逐年依率浮動調整之，未約定清償期。
（二）原告與被告甲○○曾合夥經營喜得藥局，被告主張原告合
      夥之出資額25萬元係被告赫斯所支付之事實，雖為原告所
      否認，然原告同意於本件借款中扣除該25萬元。
四、得心證之理由：
（一）原告主張被告自95年1 月1 日起至96年10月31日止，陸續
      向原告借款合計797 萬1,102 元，約定利息按月息3 厘即
      年息百分之3.6 計算，逐年依率浮動調整之，未約定清償
      期之事實，為被告所自認，並有原告提出之借據影本1 件
      為證，堪信為真實。被告雖以其向原告借款係為填補喜得
      藥局之虧損，喜得藥局係原告與被告甲○○及另兩位訴外
      人合夥經營，喜得藥局之虧損不應全部由被告負擔云云，
      然查被告就其所辯借款填補喜得藥局虧損之事實，並未舉
      證以實其說，所辯已難憑採。況本件借貸關係當事人係原
      告與被告，原告與喜得藥局間基於合夥關係所生之權利義
      務關係，與被告無涉，被告殊無執該合夥關係對抗原告之
      理，故被告以喜得藥局之虧損不應全部由被告負擔云云為
      辯，並不足採。
（二）按借用人應於約定期限內，返還與借用物種類、品質、數
      量相同之物，未定返還期限者，借用人得隨時返還，貸與
      人亦得定一個月以上之相當期限，催告返還，民法第478
      條定有明文。又所謂貸與人得定一個月以上之相當期限催
      告返還，非謂貸與人之催告必須定有期限，祇須貸與人有
      催告之事實，而催告後已逾一個月以上相當期限者，即認
      借用人有返還借用物之義務（最高法院73年台抗字第413
      號判例參照）。原告既已對被告聲請支付命令，支付命令
      及繕本於97年3 月31日送達被告，自可認原告已對被告為
      催告，且截至本院言詞辯論之日止，為時已逾一個月以上
      ，縱本件借貸未定有返還期限，亦可認原告之請求與民法
      第478 條規定相符，故原告請求被告返還借款，並無不合
      。
（三）第按應付利息之債務，其利率未經約定，亦無法律可據者
      ，週年利率為百分之五，民法第203 條定有明文，故應付
      利息之債務，如當事人間有利率之約定，應先從當事人之
      約定，當事人無約定利率時，始適用週年利率百分之五之
      法定利率。本件兩造之借據約定借款利息計付方式為月利
      率3 厘，換算年利率為百分之3.6 ，雖借據另約定利息「
      逐年依利率浮動調整之」，然並無任何浮動調整之標準，
      自應以年利率百分之3.6 固定計算。
（四）本件借款金額為797 萬1,102 元，原告同意於其中扣除25
      萬元，則原告請求被告返還772 萬1,102 元及自支付命令
      送達翌日即97年4 月1 日起至清償日止，按週年利率百分
      之3.6 計算之利息，即無不合，應予准許；逾上開金額之
      請求，則屬無據，應予駁回。
五、綜上所述，原告依消費借貸關係請求被告給付772 萬1,102
    元及自97年4 月1 日起至清償日止，按週年利率百分之3.6
    計算之利息，為有理由，應予准許；逾上開金額之請求，則
    無理由，應予駁回。
六、本件事證已臻明確，兩造其餘主張陳述及所提之證據，均毋
    庸再予審酌，附此敘明。
七、訴訟費用負擔之依據：民事訴訟法第79條、第85條第1項。
中    華    民    國    97    年    8     月    7     日
                  民事第三庭    法  官  許月珍
以上正本係照原本作成
如對本判決上訴，須於判決送達後20日內向本院提出上訴狀
中    華    民    國    97    年    8     月    8     日
                                書記官  劉昌明


司法院資訊處製作；財團法人民間司法改革基金會備份。
